臺灣臺北地方法院民事判決　　　　　　　99年度訴字第2185號
原　　　告　陸志宏
訴訟代理人　李志正律師
　　　　　　羅子武律師
被　　　告　仁愛大廈管理委員會
法定代理人　張彩雲
訴訟代理人　曹詩羽律師
　　　　　　蔡順雄律師
複代理人　　陳品妤律師
上列當事人間請求確認區分所有權人會議決議無效事件，經本院
於民國100年3月1日言詞辯論終結，判決如下：
    主      文
原告之訴駁回。
訴訟費用由原告負擔。
    事實及理由
一原告主張：原告係仁愛大廈之區分所有權人，於民國97年11月
  間發現被告於97年3月間擅自決議將管理費調高40％，由每坪
  新臺幣（下同）50元調高為70元，遂函請被告調回原費率並退
  回溢收管理費，被告置之不理，嗣仁愛大廈區分所有權人會議
  竟於98年5月24日決議同意追認管理費自97年3月份起調高40％
  （下稱系爭決議）。因被告無權議決管理費收取標準，其未經
  區分所有權人會議決議而擅自決議調高管理費，係違反公寓大
  廈管理條例第10條第2項、第18條第1項第2款之規定，應認無
  效。系爭決議係追認被告之無效決議，且因區分所有權人已有
  變更，亦違反民法第822條第1項之規定，應類推適用民法第56
  條第2項之規定，認為無效等情。求為確認系爭決議為無效之
  判決。
二被告辯稱：公寓大廈管理條例第10條第2項、民法第822條第1
  項並未規定管理費收取標準不得由區分所有權人會議授權或事
  後同意管理委員會決議。仁愛大廈住戶管理公約就有關公共利
  益之事項，如管理費，已授權被告決議。且仁愛大廈區分所有
  權人於97年3月至98年5月期間，並無欠繳管理費情形，均已按
  被告於97年3月間之決議繳納管理費，堪認有半數以上之區分
  所有權人表示同意、授權被告調高管理費。系爭決議追認被告
  於97年3月間調高管理費之決議，並無不合法情形，97年3月至
  98年5月24日間，仁愛大廈區分所有權人僅有一戶變更，亦未
  變更多數決之基礎，且原區分所有權人已按調高後之標準繳納
  管理費。另公寓大廈管理條例第18條第1項第2款之規定與管理
  費之決議無涉等語。聲明請求駁回原告之訴。
三本院之判斷：
  原告主張：被告於97年3月間決議將管理費調高40％係違反公
  寓大廈管理條例第10條第2項、第18條第1項第2款之規定，應
  為無效，系爭決議係追認被告之無效決議，又違反民法第822
  條第1項之規定，應類推適用民法第56條第2項之規定，認為無
  效等情，為被告所否認。經查：
  (一)仁愛大廈區分所有權人會議於98年5月24日就管理費調整之
    議案，決議「本案同意追認自97年3月份開始調高40％」（
    參見本院卷(一)第17頁），為兩造所不爭執。而區分所有權人
    會議係指區分所有權人為共同事務及涉及權利義務之有關事
    項，召集全體區分所有權人所舉行之會議，關於公寓大廈共
    用部分、約定共用部分之修繕、管理、維護，其費用由公共
    基金支付或由區分所有權人按其共有之應有部分比例分擔之
    ，若區分所有權人會議或規約另有規定者，從其規定，另公
    寓大廈設置之公共基金亦由區分所有權人依區分所有權人會
    議決議繳納，公寓大廈管理條例第3條第7款、第10條第2項
    、第18條第1項第2款定有明文。故仁愛大廈區分所有權人會
    議就「管理費自97年3月份開始調高40％」之事實，為「同
    意追認」之決議，核屬其法定職權之行使，難認有何違反法
    令情形。
  (二)原告雖以「管理費自97年3月份開始調高40％」原係被告違
    法所為無效決議為由，主張系爭決議係追認被告之無效決議
    ，亦為無效等語。惟管理委員會會議縱然就原應由區分所有
    權人會議決議之管理費相關事項，越權而為決議，事後既經
    有權決議之區分所有權人會議追認，應認其瑕疵業經補正，
    難認仍屬違法而無效。又原告雖主張系爭決議違反民法第
    822條第1項「共有物之管理費及其他負擔，除契約另有約定
    外，應由各共有人按其應有部分分擔之。」之規定，惟系爭
    決議僅追認管理費自97年3月份起調高40％，並未否定管理
    費應由各共有人按其應有部分分擔，則無論調高前或調高後
    ，管理費均應由當時之各區分所有權人按其應有部分及當時
    之費率繳納，難認系爭決議違反民法第822條第1項之規定。
四綜上所述，原告依民法第56條第2項之規定，主張系爭決議之
  內容違反法令，請求確認系爭決議為無效，並無理由，應予駁
  回。
五本件事證已臻明確，兩造其餘攻擊防禦方法及所提證據，核與
  本件判決結果不生影響，爰不另一一論述，併予敘明。
六據上論結，本件原告之訴為無理由。依民事訴訟法第78條，判
  決如主文。
中    華    民    國   100    年    3     月    15    日
                  民事第二庭  法  官  林玲玉
以上正本係照原本作成。
如對本判決上訴，須於判決送達後20日內向本院提出上訴狀。如
委任律師提起上訴者，應一併繳納上訴審裁判費。
中    華    民    國   100    年    3     月    15    日
                              書記官  劉碧輝